【裁判字號】    95,家抗,15
【裁判日期】    950731
【裁判案由】    確定訴訟費用
【裁判全文】
臺灣高等法院高雄分院民事裁定          95年度家抗字第15號
抗  告  人  甲○○
列抗告人因與相對人乙○○間確定訴訟費用事件，對於民國95年
5 月30日臺灣高雄地方法院95年度家聲字第103 號所為裁定提起
抗告，本院裁定如下：
    主  文
抗告駁回。
抗告訴訟費用由抗告人負擔。
    理  由
一、抗告意旨略以：相對人在兩造間離婚事件第三審係被上訴人
    ，而非上訴人，並無強制委任律師代理訴訟規定之適用，依
    民事訴訟法第466 條之3 規定，應認為被上訴人所支出之第
    三審律師之酬金，全部排除在該條規定之外，始符合立法之
    意旨。惟如認為第三審律師之酬金，為訴訟費用之一部，係
    兼括上訴人與被上訴人兩方面，相對人亦明知抗告人之第三
    審上訴為不合法，仍無端委請律師代理訴訟，顯屬非為伸張
    或防衛權利所必要，相對人因而支出第三審律師之酬金，應
    依民事訴訟法第81條第1 款之規定，酌量情形命相對人負擔
    其全部或一部。又縱認相對人有委任律師之必要，亦僅代撰
    書狀，案情簡單，即便相對人不委任律師，其結果亦相同，
    原法院裁定應由抗告人賠償相對人第三審律師之酬金新台幣
    （下同）3 萬元，顯然過高云云。
二、按當事人於第三審法院委任律師為其訴訟代理人，其酬金為
    訴訟費用之一部，應由第三審法院酌定之，並應限定其最高
    額。此觀民事訴訟法第77條之25、第466 條之3 第1 項，司
    法院訂頒法院選任律師及第三審律師酬金核定支給標準第3
    條、第4 條之規定自明。又第三審為法律審，被上訴人委任
    律師為其訴訟代理人，乃防衛其權益所必要，故民事訴訟法
    第466 條之3 第1 項所稱第三審律師酬金，應包括被上訴人
    所委任律師之酬金在內（最高法院93年度第10次民事庭會議
    決議、最高法院94年度台抗字第907 號裁定意旨參照）。本
    件原法院認相對人於第三審為被上訴人時委任律師所支出之
    酬金，係屬訴訟費用之一部，並以相對人第三審律師之酬金
    業經最高法院以95年度台聲字第60號裁定核定為3 萬元，因
    而裁定相對人於第三審委任律師之酬金3 萬元，為抗告人應
    負擔之訴訟費用，並無不合。且民事訴訟法第81條第1 項固
    定有法院得酌量情形命勝訴之當事人負擔全部或一部訴訟費
    用之明文，惟以勝訴人之行為，非為伸張或防衛權利所必要
    為前提。本件相對人於第三審法院委任律師為其訴訟代理人
    ，既係為防衛其權益所必要，故其於第三審委任律師所支出
    之酬金，自無民事訴訟法第81條第1 款規定之適用。從而，
    抗告人仍執前詞指摘原裁定不當，求予廢棄，並無理由。
三、據上論結，本件抗告為無理由，依民事訴訟法第495 條之1
    第1 項、第449 條第1 項、第95條、第78條，裁定如主文。
中    華    民    國    95    年    7     月    31    日
                            民事第四庭
                                審判長法官   蔡文貴
                                法      官   黃科瑜
                                法      官   徐文祥
以上正本證明與原本無異。
如不服本裁定應於送達後10日內向本院提出再抗告狀（並按他造
當事人之人數附繕本），並繳納再抗告費新臺幣1,000元。
再為抗告應以適用法規顯有錯誤為理由，並經本院之許可，該許
可以原裁定所涉及之法律見解具有原則上之重要性者為限，並委
任律師為代理人。
中    華    民    國    95    年    7     月    31    日
                                書  記  官  陳金卿
附註：
抗告人之配偶、三親等內之血親、二親等內之姻親，或抗告人為
法人、中央或地方機關時，其所屬專任人員具有律師資格並經法
院認適當者，亦得為第三審代理人。
抗告人或其法定代理人具有律師資格者及前項情形，應於提起抗
告或委任時釋明之。


司法院資訊處製作；財團法人民間司法改革基金會備份。
